最高法院民事裁定                                八十八年度台抗字第一○五號
    抗  告  人  丁 ○ ○
                巳 ○ ○
                寅 ○ ○
                乙 ○ ○
                甲 ○ ○
                己 ○ ○
                亥 ○ ○
                丑 ○ ○
                申 ○ ○
                午 ○ ○
                卯○○○林添.
                天 ○ ○林.
                地 ○ ○林.
                丙 ○ ○
                辰 ○ ○
                子 ○ ○
                辛 ○ ○
                癸 ○ ○
                壬 ○ ○
                庚 ○ ○
                未 ○ ○
                戊 ○ ○
                酉 ○ ○
                宇 ○ ○
                戌 ○ ○
右抗告人因與相對人王映璇間請求分割共有物事件，對於中華民國八十七年十二月三
十一日台灣高等法院高雄分院裁定（八十二年度重上字第八二號），提起抗告，本院
裁定如左：
    主  文
原裁定廢棄。
    理  由
本件為分割共有物之訴，其訴訟標的對於共同訴訟之各人必須合一確定，故雖僅由抗
告人丁○○、巳○○提起抗告，依民事訴訟法第五十六條第一項第一款規定，其效力
及於其他共同訴訟人，爰併列為抗告人，合先明。
次查民事訴訟法第一百八十二條第一項規定，訴訟全部或一部之裁判，以他訴訟之法
律關係是否成立為據者，法院得在他訴訟終結前，以裁定停止訴訟程序。此於法律關
係應由法院以外之機關確定其是否成立者，同條第二項固規定準用之。但為本訴訟先
決問題之法律關係是否成立，在本訴訟法院本可自為調查審認，若因停止訴訟程序，
當事人將受延滯之不利益時，仍以不裁定停止訴訟程序為宜。原法院係以：本件分割
共有物訴訟，共有人寅○○對系爭土地之應有部分登記既有爭議，且已提起訴願，而
分割共有物須依土地登記簿所載之應有部分為之，在寅○○所為之訴願確定前，有停
止訴訟程序之必要云云，而裁定停止訴訟程序。惟查，土地登記完畢後，利害關係人
發見登記錯誤時，固得依土地法第六十九條之規定，以書面聲請該管上級機關，查明
更正。此種登記錯誤之更正，應以不妨害原登記之同一性者為限。若登記人以外之人
，對於登記所示之法律關係有所爭執，則應訴由司法機關審判，以資解決。分割共有
物訴訟，法院就共有物之誰屬暨其應有部分若干，本應調查審認，雖以土地登記總簿
登記者為依據，但此係指登記無錯誤之情形；倘當事人認為登記錯誤，除當事人得向
該管地政機關聲請更正外，法院並應為調查審認，以為裁判之依據，不全然以土地登
記簿為準（例如誤登共有人之姓名、或遺漏他繼承人而為繼承登記，不影響該人為共
有人）。本件訴訟於民國八十二年六月二十二日繫屬於原法院，迄今已五年有餘，而
關於系爭土地之應有部分誰屬，法院亦可調查審認，則抗告論旨謂：本件訴訟多年後
，又裁定停止訴訟程序，苟停止本件訴訟，將受延滯之不利益云云，自非無據。原法
院未注意及此，遽為裁定終止訴訟程序，依上說明，尚有未合。抗告人執以指摘原裁
定不當，求予廢棄，非無理由。
據上論結，本件抗告為有理由，依民事訴訟法第四百九十二條第二項，裁定如主文。
中      華      民      國    八十八    年      三      月     十二     日
                              最高法院民事第三庭
                                  審判長法官  范  秉  閣
                                        法官  朱  建  男
                                        法官  曾  煌  圳
                                        法官  許  澍  林
                                        法官  鄭  玉  山
      右正本證明與原本無異
                                              書  記  官
中      華      民      國    八十八    年      三      月    二十九    日
